【裁判字號】    91,訴,213
【裁判日期】    920227
【裁判案由】    強盜等
【裁判全文】
臺灣花蓮地方法院刑事判決                          九十一年度訴字第二一三號
    公  訴  人  臺灣花蓮地方法院檢察署檢察官
    被      告  甲○○  男  三.
    指定辯護人  本院公設辯護人  乙○
右列被告因強盜案件，經檢察官提起公訴（九十一年度偵字第一九三二號），本院判
決如左：
    主  文
甲○○連續竊盜，累犯，處有期徒刑柒月；又意圖為自己不法之所有，踰越牆垣，以
強暴至使不能抗拒，而取他人之物，累犯，處有期徒刑柒年肆月；應執行有期徒刑柒
年捌月。
    事  實
一、甲○○前有一次搶奪及多次竊盜前科，於民國八十八年、八十九年間，再因竊盜
    案件，經台灣台北地方法院分別以八十八年度易字第二九六四號、八十九年度易
    字第一四一二號，各判處有期徒刑十月、十月確定，並經台灣台北地方法院以八
    十九年度聲字第一九二四號裁定定其應執行刑為有期徒刑一年七月，甫於九十一
    年一月二十一日執行完畢，詎猶不知悔改，基於意圖為自己不法所有之概括犯意
    ，先於九十一年八月二十三日下午六時許，在花蓮縣玉里鎮火車站前廣場，徒手
    竊取姓名不詳之人所有之未上鎖腳踏車一輛，得手後充作交通工具使用。嗣於同
    年月二十五日凌晨二時四十分許，再承續前揭概括犯意，在玉里鎮○○路二一七
    巷八號丙○住處，向丙○佯稱口渴，俟丙○進入廚房取水之際，趁隙竊取丙○放
    置於客廳藤椅上之長褲一條【其內有現金新台幣（下同）二千元】。其後甲○○
    因無業經濟困窘，復見丙○年逾八旬（八年七月十九日生），且係獨居，認有機
    可趁，乃另基於意圖為自己不法之所有之強盜犯意，於翌（二十六日）凌晨一時
    五十分許，踰越丙○上址住處之圍牆後，徒手敲擊房門，向前來應門之丙○藉詞
    要找回遺失之證件，待丙○讓其進入屋內後，甲○○立即以右手緊抓住丙○右手
    腕，並嚇令丙○不得開燈及打電話，致丙○受有右手腕二乘三公分瘀傷之傷害，
    而以此強暴方式至使丙○不能抗拒後，強取丙○置於客廳桌上之現金十元硬幣共
    二十六枚，並持續搜尋屋內財物。丙○旋因恐懼大聲呼救，鄰居龔坤元察覺有異
    報警處理，經警及時馳援，當場逮捕甲○○，並自其所著長褲內起出前揭十元硬
    幣二十六枚。
二、案經被害人丙○訴由花蓮縣警察局玉里分局報請臺灣花蓮地方法院檢察署檢察官
    偵查起訴。
    理  由
一、訊據被告甲○○對其於右揭時、地連續竊盜，及於九十一年八月二十六日踰越丙
    ○住處圍牆，敲門入屋取財之事實坦承不諱，惟矢口否認有何強盜犯行，辯稱：
    伊當時並未對丙○施加任何強暴行為，僅單純利用丙○倒開水之際竊取屋內硬幣
    云云。惟查，右開事實，業據告訴人丙○指訴綦詳，且告訴人丙○確有於案發當
    日即九十一年八月二十六日至行政院國軍退除役官兵輔導委員會玉里榮民醫院急
    診室掛號就醫，經醫師診視結果，發現其右手腕受有約二乘三公分之瘀傷，此亦
    有該院九十二年一月八日玉醫字○九二○○○○○五二號函暨診斷書各一份在卷
    可稽，並有告訴人丙○受傷部位照片一幀存卷可按，其所為指訴實屬信而有徵，
    有其可採之處。又質之被告於警詢、偵查及本院審理時亦不諱言：其於九十一年
    八月二十六日凌晨進入丙○住處時，為防鄰居發現屋內有人而報警，曾叫丙○不
    能開燈及打電話等語，經與被告所自承：「（為何深夜去敲被害人的門？）因為
    我剛服刑完畢，我回花蓮後，因為沒有工作，身上錢又花光了，所以才會想要找
    老榮民下手，．．．。」等語（見本院九十一年九月十二日訊問筆錄）相互參照
    以觀，可知被告於翻牆敲門入屋之初，即已預謀行強取財，否則何需制止告訴人
    開燈，以防引來鄰人關注，進而致其犯行曝光？而被告禁止告訴人撥打電話之舉
    ，更彰顯其唯恐告訴人藉此求援之心態，倘被告僅意在以平和之手段乘機竊取告
    訴人財物，又豈有甫入屋即禁止對方電召奧援，預先昭告己身犯罪意圖之理？尤
    有進者，被告雖屢以：伊於八月二十六日僅欲故技重施，騙丙○稱伊要喝水，再
    乘機竊取財物云云而為置辯，然經本院質以被告既叫告訴人不得開燈，告訴人如
    何去倒開水？被告先則當庭為之語塞，繼而又辯稱：伊是趁告訴人去倒水時，打
    算自己用打火機照明以取得告訴人桌上之硬幣及財物云云（見本院九十二年一月
    二十二日審判筆錄）。衡情，一般人囿於眼部生理結構並無夜視功能，果欲在深
    夜漆黑環境中行動，無不儘量尋求光源照明，以防失足或碰撞障礙物，況遇陌生
    訪客前來，亦無摸黑待客之理，被告前揭所辯，顯與常情有悖。另徵諸證人即告
    訴人鄰居龔坤元於警詢時亦證稱：伊於九十一年八月二十六日凌晨一時五十五分
    許，聽見丙○住宅內有聲響及敲打鋁門聲，隨即聽見丙○大喊「你為何拿我的錢
    ？」，隔一下子丙○就一再呼喊伊之名字等語，亦足證被告甫入告訴人丙○屋內
    即出手強取財物，其所辯欲伺機竊財云云，要屬臨訟卸責之詞，委無可採。再者
    ，刑法上之強盜罪，行為人所施用之不法方法，祇須抑壓被害人之抗拒，足以喪
    失其自由意思為已足。縱令被害人實際並無抗拒行為，仍於強盜罪之成立，不生
    影響（最高法院八十三年度台上字第六三○○號判決參照）。本件告訴人係八年
    七月十九日出生，業經本院當庭核閱其身分證確認無訛，其年事甚高（八十三歲
    ），而被告則正值壯年，身高一百七十八公分，體重六十六公斤（見本院九十二
    年一月二十二日審判筆錄），兩人體形、力量差距懸殊，是告訴人經被告緊抓右
    手腕控制行動後，已達不能抗拒之程度，堪可認定，雖告訴人於本院審理時陳稱
    ：伊當時並未反抗等語，然揆諸上揭說明，尚無解於被告強盜罪之成立。此外，
    復有贓證物品認領保管收據、贓證物品代保管收據單、現場圖各一紙及現場暨贓
    物照片三十幀在卷可稽。綜上所述，本案事證明確，被告犯行洵堪認定。
二、按刑法第三百二十一條第一項第六款之加重竊盜罪，係因犯罪場所而設之加重處
    罰規定，車站或埠頭為供旅客上下或聚集之地，當以車船停靠旅客上下停留及必
    經之地為限，而非泛指整個車站或埠頭地區而言，最高法院六十二年臺上字第三
    五三九號著有判例可資參照，本件被告行竊自行車部分之行為地係在火車站前之
    廣場，依上揭判例意旨，尚非屬所謂在車站竊盜，合先敘明。本件被告連續竊取
    他人財物，另於踰越圍牆後，幌稱要找證件為由騙取告訴人開門讓其入屋，再以
    強暴方式，至使告訴人不能抗拒，而取得財物，核其所為，係犯刑法第三百二十
    條第一項之竊盜罪及犯強盜罪而有刑法第三百二十一條第一項第二款之情形，構
    成刑法第三百三十條第一項之加重強盜罪。告訴人雖受有右手腕瘀傷等傷害，然
    此為強暴手段之當然結果，自應包含於強盜行為內而不另成立傷害罪。被告前後
    二次竊盜犯行，時間緊接，所犯構成要件相同之罪名，顯係基於概括之犯意反覆
    為之，為連續犯，應依刑法第五十六條之規定論以一罪，並依法加重其刑。被告
    所犯前揭二罪之間，犯意各別，行為互殊，應予分論併罰之。又被告前曾有如事
    實欄所載之犯罪前科及執行紀錄，此有台灣花蓮地方法院檢察署刑案資料查註紀
    錄表及台灣高等法院被告全國前案紀錄表各一份在卷可稽，其於五年之內，再犯
    本件有期徒刑以上之竊盜及加重強盜罪，係屬累犯，應依刑法第四十七條之規定
    加重其刑，並就被告所犯竊盜罪部分遞加重其刑。審酌被告有如事實欄所載之犯
    罪紀錄，素行非佳，且其正值青壯之年，卻不戮力工作，連續犯本案二起竊盜案
    件，復對年邁被害人施以暴力，強取其財物，惡性非輕，案發後復飾詞狡卸，顯
    無悔意等一切情狀，量處如主文所示之刑，並定其應執行之刑，以示懲儆。
據上論斷，應依刑事訴訟法第二百九十九條第一項前段，刑法第五十六條、第三百二
十條第一項、第三百三十條第一項、第四十七條、第五十一條第五款，罰金罰鍰提高
標準條例第一條前段，判決如主文。
本案經檢察官黃蘭雅到庭執行職務。
中      華      民      國    九十二    年      二      月    二十七    日
                                    台灣花蓮地方法院刑事庭
                                        法  官  陳  世  博
右正本證明與原本無異。
如不服本判決，應於判決送達後十日內向本院提出上訴狀( 應附繕本 )，上訴於
臺灣高等法院花蓮分院。
                                        書記官  游  意  婷
中      華      民      國    九十二    年              月              日


司法院資訊處製作；財團法人民間司法改革基金會備份。
